【裁判字號】    89,台非,358
【裁判日期】    891012
【裁判案由】    竊盜
【裁判全文】
最高法院刑事判決                                八十九年度台非字第三五八號
    上  訴  人  最高法院檢察署檢察總長
    被      告  甲○○
右上訴人因被告竊盜案件，對於臺灣彰化地方法院中華民國八十九年三月二十五日第
一審確定判決（八十九年度易字第一○二號，起訴案號：臺灣彰化地方法院檢察署八
十八年度偵字第九二四二號），認為違背法令，提起非常上訴，本院判決如左：
    主  文
原判決關於違背法令部分撤銷。
    理  由
非常上訴理由稱：「按判決不適用法則或適用不當者，為違背法令，刑事訴訟法第三
百七十八條定有明文。又受有期徒刑之執行完畢，或受無期徒刑或受有期徒刑一部之
執行而赦免後，五年以內再犯有期徒刑以上之罪者，為累犯，應加重本刑至二分之一
。本件被告甲○○前於八十八年間，因妨害自由案件，經台灣彰化地方法院判處有期
徒刑三月，於八十八年七月十四日以易科罰金執行完畢。有台灣彰化地方法院檢察署
刑案資料查註記錄表及八十八年度執字第一一二九號執行卷宗可稽。本件被告犯罪之
時間在八十八年九月十五日起至同年十二月二十二日止，係在前開有期徒刑執行完畢
五年以內，應構成累犯。乃原判決竟未依卷存資料予以調查，及未依累犯之規定，加
重其刑，自有應調查之證據未予調查及判決不適用法則之違法。爰依刑事訴訟法第四
百四十一條、第四百四十三條提起非常上訴，以資糾正。」等語。
本院按受有期徒刑之執行完畢，或受無期徒刑或有期徒刑一部之執行而赦免後，五年
以內再犯有期徒刑以上之罪者，為累犯，應加重本刑二分之一。又判決不適用法則或
適用不當者，為違背法令，刑法第四十七條及刑事訴訟法第三百七十八條分別定有明
文。再依法應於審判期日調查之證據未予調查，致適用法令違誤，而顯然於判決有影
響者，該項判決即屬違背法令，得提起非常上訴，亦經司法院大法官會議著有釋字第
一八一號解釋可稽。是以被告有無累犯之事實，以及應否適用刑法第四十七條之規定
加重其刑，即屬法院認定事實與適用法律之基礎事項，在客觀上有調查之必要，事實
審法院自應依職權加以調查。倘被告係累犯，而法院未詳加調查，致未依累犯之規定
論罪科刑，即屬刑事訴訟法第三百七十九條第十款規定所稱依法應於審判期日調查之
證據而未予調查，以及判決不適用法則之違法情形。查被告甲○○前於民國八十八年
間因妨害自由案件，經台灣彰化地方法院簡易庭以八十八年度彰簡字第一二四號刑事
簡易判決判處有期徒刑三月，如易科罰金，以三百元折算一日確定。嗣於八十八年七
月十四日經台灣彰化地方法院檢察署准予易科罰金，並於同日繳納罰金新台幣八萬二
千八百元執行完畢。此有台灣高等法院被告全國前案紀錄表、台灣彰化地方法院檢察
署刑案資料查註記錄表暨同署八十八年度執字第一一二九號執行卷宗可稽。本案被告
犯罪時間為自八十八年九月十五日起，至同年十二月二十二日止，係在前開有期徒刑
執行完畢後五年以內，依上開規定，本件自應論以累犯，並加重其本刑至二分之一，
始為合法。乃原審未依前揭卷存資料詳予調查，致其判決未適用累犯之規定論罪科刑
，依上說明，自有應於審判期日調查之證據未予調查及判決不適用法則之違法。案經
確定，非常上訴意旨執以指摘，洵有理由，惟原判決此項違誤尚非不利於被告，爰僅
由本院將原判決關於違背法令部分撤銷，以資糾正。
據上論結，應依刑事訴訟法第四百四十七條第一項第一款前段，判決如主文。
中      華      民      國    八十九    年      十      月     十二     日
                              最高法院刑事第八庭
                                  審判長法官  吳  雄  銘
                                        法官  池  啟  明
                                        法官  石  木  欽
                                        法官  郭  毓  洲
                                        法官  吳  三  龍
      右正本證明與原本無異
                                              書  記  官
中      華      民      國    八十九    年      十      月     十六     日


司法院資訊處製作；財團法人民間司法改革基金會備份。
